臺灣高等法院民事裁定
110年度抗字第343號
抗  告  人  陳麗卿  
            林聰輝  
上列抗告人因與相對人廖繼勇等間請求塗銷所有權移轉登記等事
件，對於中華民國110年1月22日臺灣臺北地方法院109年度重訴
字第406號裁定提起抗告，本院裁定如下：  
    主  文
原裁定廢棄。
    理  由
一、按家事事件應由少年及家事法院處理，未設有少年及家事法
    院地區，由地方法院家事法庭處理之，家事事件法第2條定
    有明文。次按遺產分割事件為家事事件丙類訴訟事件，家事
    法院受理家事事件之全部或一部，雖不屬其管轄，如法院為
    統合處理事件認有必要或當事人已就本案為陳述者，得裁定
    自行處理，觀諸家事事件法第3條第3項第6款、第37條、第6
    條第1項規定即明。查，相對人向原法院起訴主張：伊母親
    丙○○（民國101年11月25日死亡）為被繼承人丁○○○（
　　93年12月7日死亡）之養女，伊為丁○○○之再轉繼承人，丁○○
    ○之原裁定附表（下稱附表）所示不動產，均為丁○○○遺產。
    編號1所示土地為抗告人乙○○利用照顧丁○○○之際，以假買賣
    方式移轉予抗告人即乙○○前夫甲○○所有（即訴之聲明第1項
    部分）；編號2至5所示土地及建物係丁○○○借名乙○○登記為
    其所有（即訴之聲明第3至10項部分）；編號6、7所示土地
    及建物，係乙○○利用照料丁○○○時私自以贈與名義移轉自己
    後，轉售相對人戊○建設事業有限公司（下稱戊○公司）並將
    價金據為己有，上開不動產移轉所有權之債權及物權均不存
    在（即訴之聲明第11至13項）兩造共同繼承上開遺產為所有
    權人，爰本於民法第767條規定，請求乙○○或甲○○塗銷相關
    移轉登記，回復為全體繼承人公同共有，並請求乙○○返還上
    開價金後，依民法第1164規定請求遺產分割（訴之第14項部
    分）等情（見原審北司調字卷影本第5至41頁）嗣相對人以1
    09年10月16日變更訴之聲明狀，撤回關於請求確認乙○○與丁
    ○○○間就編號5所示房屋所為買賣之債權行為及移轉所有權行
    為不存在部分（即訴之聲明第9項）確認丁○○○與戊○公司間
    買賣債權行為與移轉所有權行為不存在、塗銷上開移轉所有
    權登記及回復登記為丁○○○全體繼承人公同共有部分（即訴
    之聲明第12、13項）及請求遺產分割部分（即訴之聲明第14
    項）等訴；並為訴之變更，將原請求塗銷乙○○與陳○○○間就
    編號5所示房屋之移轉所有權登記（即訴之聲明第10項），
    變更為請求乙○○將編號5所示房屋（即後述地段00建號）所
    有權應有部分二分一及其所坐落之臺北市○○區○○段○○段00地
    號土地所有權應有部分八分之一（下稱○○路房地），移轉登
    記為丁○○○全體繼承人公同共有；將原請求乙○○返還編號6所
    示不動產價金（即訴之聲明第11項）變更為請求返還新臺幣
    3,266萬元及自起訴狀繕本送達翌起算之法定利息（見原審
    重訴字卷影本第415至420頁）。依上說明，相對人提起本件
    訴訟在撤回請求分割遺產訴訟部分前原係家事訴訟事件，應
    由原法院家事法庭管轄，原法院由民事第八庭審理，於法固
    有未洽。惟相對人嗣撤回關於請求分割遺產部分訴訟後，僅
    餘不動產所有權移轉及返還上開價金本息涉訟部分，非屬家
    事訴訟事件，應依民事訴訟法規定審理，合先敘明。二、再
    按訴訟之全部或一部，受訴法院無管轄權者，始得依原告聲
    請或依職以裁定移送於其管轄法院，民事訴訟法第28條明文
    規定。又因不動產之物權涉訟者，專屬不動產所在地法院管
    轄，如不動產所在地散在數法院管轄區域者，各該法院俱有
    管轄權，此於專屬管轄亦有適用，觀諸民事訴訟法第10條、
    第21條規定即明。查相對人為訴之變更後，其中依民法第76
    7條第1項規定，請求甲○○或乙○○移轉編號1至4所示坐落臺北
    市○○區○○段000○00000○00地號土地各所有權應有部分予丁○○
    ○全體繼承人公同共有部分，專屬臺灣士林地方法院（下稱
    士林地院）管轄。另請求乙○○移轉臺北市萬華區○○房地所有
    權應有部分，專屬原法院管轄，依上說明，原法院及士林地
    院俱有管轄權。另對於同一被告之數宗得行同種訴訟程序之
    訴訟，除定有專屬管轄者外，得向其中一訴訟有管轄權之法
    院合併提起，民事訴訟法第248條亦有明文。本件相對人請
    求乙○○返還上開本息，乙○○住所固在臺灣新北地方法院管轄
    之新北市中和區，惟依上規定，相對人併同向原法院起訴，
    尚無不合。從而相對人向有管轄權之原法院提起本件訴訟，
    於管轄規定無違，相對人依上開第28條規定，聲請移轉本件
    訴訟由士林地院管轄，不應准許，原裁定移轉本件訴訟由士
    林地院管轄，尚有未洽。抗告意旨指摘原裁定不當，求為廢
    棄，非無理由。
三、據上論結，本件抗告為有理由，爰裁定如主文。  　　
中　　華　　民　　國　　110 　年　　3 　　月　　29　　日
                  民事第一庭    
                      審判長法  官  吳光釗
                            法  官  游悅晨
                            法  官  江春瑩
正本係照原本作成。
裁定除以適用法規顯有錯誤為理由外，不得再抗告。如提起再抗
告，應於收受送達後10日內委任律師為代理人向本院提出再抗告
狀。並繳納再抗告費新臺幣１千元。
中　　華　　民　　國　　110 　年　　3 　　月　　29　　日

                            書記官  學妍伶